【裁判字號】    95,訴,393
【裁判日期】    951030
【裁判案由】    債務人異議之訴
【裁判全文】
台灣屏東地方法院民事判決  95年度訴字第393號
    原      告  乙○○
    被      告  大眾商業銀行股份有限公司
    法定代理人  甲○○
上列當事人間債務人異議之訴事件，本院於民國95年10月16日言
詞辯論終結，判決如下：
    主      文
本院民事執行處九十五年度執字第五六一四號清償債務強制執行
事件所憑之本院八十六年度促字第一０九０五號支付命令與確定
證明書之執行名義，不許為強制執行。
訴訟費用由被告負擔。
    事實及理由
一、被告經合法通知，無正當理由未於言詞辯論期日到場，核無
    民事訴訟法第386 條各款所列情形，爰依原告之聲請由其一
    造辯論而為判決。
二、本件原告起訴主張：被告於民國95年3 月31日，持依本院86
    年度促字第10905 號支付命令與確定證明書為執行名義所核
    發之債權憑證對原告之財產聲請強制執行，而經本院民事執
    行處以95年度執字第5614號受理在案。前開支付命令與確定
    證明書，係因被告持有訴外人即原告之母謝鄭兵（下簡稱：
    謝鄭兵）所開具之支票3 紙，金額共計新台幣（下同）2,22
    1,275 元（下簡稱：系爭支票），屆期均未兌現，被告即依
    票款請求權為訴訟標的聲請核發前開支付命令，謝鄭兵因未
    提出異議，上開支付命令因此即告確定。被告對系爭支票發
    票人謝鄭兵行使票據上權利，依票據法第22條第1 項之規定
    ，其消滅時效期間為1 年。又支付命令及確定證明書與確定
    判決有同一效力，依民法第137 條之規定，前開消滅時效期
    間延長為5 年。前開支付命令於86年10月4 日確定，被告應
    於5 年內聲請強制執行，但被告自87年10月28日取得債權憑
    證後，即未再對謝鄭兵聲請強制執行，故前開支票票款請求
    權已於92年間罹於5 年之消滅時效期間。然被告竟仍於95年
    3 月31日，持前開債權憑證所憑之支付命令暨確定證明書對
    原告之財產聲請強制執行，原告自得依強制執行法第14條第
    1 項之規定，請求撤銷對原告之強制執行程序，且被告不得
    持前開執行名義對原告財產強制執行等語。並聲明：本院民
    事執行處95年度執字第5614號清償債務強制執行事件所憑之
    本院86年度促字第10905 號支付命令與確定證明書之執行名
    義，不許為強制執行等語。
三、被告經合法通知，無正當理由未於言詞辯論期日到場爭執，
    亦未提出書狀答辯以供本院審酌。
四、按執行名義成立後，如有消滅或妨礙債權人請求之事由發生
    ，債務人得於強制執行程序終結前，向執行法院對債權人提
    出異議之訴；如以裁判為執行名義時，其為異議原因之事實
    發生在前訴訟言詞辯論終結後者，亦得主張之，強制執行法
    第14條第1 項定有明文。次按強制執行法第27條所稱之債權
    憑證，係指執行法院發給債權人收執，俟債務人如有財產再
    行執行之憑證而言。債權人於取得債權憑證後，雖可無庸繳
    納執行費用再行聲請強制執行，但該債權憑證之可以再行強
    制執行乃溯源於執行法院核發債權憑證前，債權人依強制執
    行法第4 條第1 項所列各款取得之原執行名義。復按請求權
    ，因15年間不行使而消滅，但法律所定期間較短者，依其規
    定；票據上之權利，對支票發票人自發票日起算，1 年間不
    行使而消滅，民法第125 條、票據法第22條第1 項分別定有
    明文。又消滅時效因開始執行行為或聲請強制執行而中斷；
    時效中斷者，自中斷之事由終止時，重行起算；經與確定判
    決有同一效力之執行名義所確定之請求權，其原有消滅時效
    期間不滿5 年者，因中斷而重行起算之時效期間為5 年，民
    法第129 條、第137 條亦分別定有明文。惟消滅時效完成後
    ，如債權人依原執行名義或債權憑證聲請法院再行強制執行
    時，亦不生中斷時效或中斷事由終止重行起算時效之問題，
    債務人自非不得對之提起債務人異議之訴，以排除該執行名
    義之執行（最高法院89年台上字第1623號判決要旨參照）。
五、經查，本件原告主張被告所執為執行名義之債權憑證，係依
    本院86年度促字第10905 號支付命令暨確定證明書，聲請本
    院以87年度執字第7920號強制執行程序對原債務人即謝鄭兵
    所有之財產為強制執行，因謝鄭兵財產不足清償債權，故本
    院乃於87年10月18日發給被告屏院正民執癸字第87執7920號
    債權憑證，並於同月28日送達被告，此有本院依職權調閱之
    本院87年度執字第7920號執行卷宗可憑。嗣謝鄭兵於90年11
    月23日死亡，其繼承人並未聲請拋棄繼承或限定繼承，則有
    謝鄭兵之除戶戶籍謄本及本院94年9 月29日屏院木少家慧字
    第0940018783號函影本各1 份附卷可稽，故原告因此繼承謝
    鄭兵之前揭債務而為被告之債務人。次查上開支付命令之消
    滅時效雖因被告聲請強制執行程序而中斷，然於本院87年度
    執字第7920號強制執行程序終結時（即核發債權憑證時），
    中斷事由即為終止，消滅時效應重行起算。是依前揭說明，
    本件被告應自87年10月28日起算5 年之消滅時效，故被告之
    請求權自92年10月28日起即罹於時效。然被告遲至95年間始
    再度聲請執行，顯已罹於5 年之消滅時效，此亦有本院依職
    權調閱之本院95年度執字第5614號執行卷宗可參。而被告就
    原告主張之事實，經合法通知未於言詞辯論期日到場爭執，
    亦未提出書狀作何聲明或陳述，依民事訴訟法第280 條第3
    項、第1 項規定，已視同自認，堪認原告之主張為真實。綜
    上，系爭強制執行名義之前開請求權既已罹於消滅時效期間
    ，並經原告據為抗辯，則原告依強制執行法第14條第1 項規
    定提起本件債務人異議之訴，以排除系爭執行名義（本院86
    年度促字第10905 號支付命令與確定證明書）之強制執行，
    為有理由，應予准許。
六、次按債務人異議之訴，係以排除執行名義之執行力為目的，
    故其訴之聲明須請求判決宣告不許就執行名義為強制執行，
    始能達此目的，至於已為執行之執行程序之撤銷，則為宣告
    不許強制執行之當然效果，無須求為判決，法院亦無須宣告
    執行處分之撤銷（台灣高等法院暨所屬法院91年法律座談會
    研討結果參照）。從而，本院就本件有理由之債務人異議之
    訴，僅宣示系爭執行名義不許執行已足，自無須宣告系爭強
    制執行程序中執行處分之撤銷，附此敘明。
七、據上論結，本件原告之訴為有理由，依民事訴訟法第78條，
    判決如主文。
中    華    民    國    95    年    10    月    30    日
                    民事第一庭  法  官  張以岳
以上正本係照原本作成。
如不服本判決，應於送達後20日內，向本院提出上訴狀並表明上
訴理由，如於本判決宣示後送達前提起上訴者，應於判決送達後
10日內補提上訴理由書（須附繕本）。
                                書記官  溫訓暖
中    華    民    國    95    年    10    月    30    日


司法院資訊處製作；財團法人民間司法改革基金會備份。
